臺灣臺中地方法院臺中簡易庭小額民事判決
110年度中小字第4026號
原      告  第一產物保險股份有限公司

法定代理人  李正漢  
訴訟代理人  張明堂  
被      告  黃依橙  

上列當事人間請求損害賠償事件，經本院於民國110年12月7日言
詞辯論終結，判決如下：
    主    文
被告應給付原告新臺幣78,943元，及自民國110年9月10日起至清
償日止，按年息百分之五計算之利息。
原告其餘之訴駁回。
訴訟費用新臺幣1,000元，其中新臺幣880元由被告負擔，餘由原
告負擔。
本判決原告勝訴部分得假執行。
    事 實 及 理 由
壹、程序事項
一、因侵權行為涉訟者，得由行為地之法院管轄。民事訴訟法第
    15條第1 項定有明文。本件原告起訴主張因被告之侵權行為
    受損害，事故發生地點位在臺中市北屯區台74線東山匝道，
    本院為侵權行為地之法院，就本事件為有管轄權之法院，合
    先敘明。
二、本件被告未於言詞辯論期日到場，核無民事訴訟法第386 條
    各款所列情形，爰依原告之聲請，由其一造辯論而為判決。
貳、實體事項　　
一、原告主張：被告於民國109年1月13日0時53分許，駕駛車牌
    號碼000-0000號自小客車，行經臺中市北屯區台74線東山匝
    道時，因未注意車前狀況，致撞及由原告所承保，為訴外人
    洪宛君所有並由訴外人孫派卿駕駛之車牌號碼000-0000號自
    用小客車（下稱系爭車輛），造成系爭車輛受損，被告自應
    負損害賠償之責。又系爭車輛經送修復後，支出修復費用新
    臺幣（下同）89,597元（鈑金27,075元、塗裝24,026元、零
    件38,496元），原告已本於保險責任賠付完畢，自得依民法
    第184條第1項前段、第191條之2、第196條、保險法第53條
    第1項規定取得代位求償權，爰依法提起本件訴訟等語。並
    聲明：被告應給付原告89,597元，及自起訴狀繕本送達翌日
    起至清償日止，按年息百分之5計算之利息。
二、被告未於言詞辯論期日到場，亦未提出書狀作何聲明或陳述
    。
三、得心證之理由
  ㈠原告主張被告於上開時地與系爭車輛發生碰撞，造成系爭車
    輛受損之事實，業據其提出與其所述相符之汽車險保險計算
    書、電子發票證明聯、道路交通事故當事人登記聯單、初步
    分析研判表、道路交通事故現場圖、行車執照、估價單、車
    損照片等件為證，並經本院依職權向臺中市政府警察局第五
    分局調取道路交通事故調查卷宗（含道路交通事故現場圖、
    道路交通事故調查報告表（一）（二）、道路交通事故談話
    紀錄表、酒精測定紀錄表、道路交通事故補充資料表、現場
    照片、初步分析研判表等資料等）查核無訛，被告已於相當
    時期受合法之通知，而於言詞辯論期日不到場，亦未提出任
    何準備書狀爭執，依民事訴訟法第436條之23、第436條第2
    項、第280條第3項準用第1 項之規定，視同自認，堪信原告
    主張之事實為真正。
　㈡按因故意或過失，不法侵害他人之權利者，負損害賠償責任
    ；汽車、機車或其他非依軌道行駛之動力車輛，在使用中加
    損害於他人者，駕駛人應賠償因此所生之損害，民法第184
    條第1 項前段、第191條之2前段分別定有明文。又被保險人
    因保險人應負保險責任之損失發生，而對於第三人有損失賠
    償請求權者，保險人得於給付賠償金額後，代位行使被保險
    人對於第三人之請求權；但其所請求之數額，以不逾賠償金
    額為限，保險法第53條第1 項亦有明定。經查，系爭事故之
    肇事原因，業經業經臺中市政府警察局道路交通事故初步分
    析研判表記載本件係被告未注意車前狀況所致；訴外人孫派
    卿則尚未發現肇事因素（見豐小卷第59頁），足認本件損害
    之發生，應由被告負全部過失責任，被告自應依民法第184
    條第1項前段、第191條之2前段規定，負損害賠償責任。因
    原告已依保險契約賠付系爭車輛之修理費用89,597元，是原
    告依保險法第53條第1項前段規定，得代位行使其對被告之
    損害賠償請求權。
  ㈢按損害賠償，除法律另有規定或契約另有訂定外，應以填補
    債權人所受損害及所失利益為限；不法毀損他人之物者，被
    害人得請求賠償其物因毀損所減少之價額。民法第216條第1
     項、第196條分別定有明文。而所謂請求賠償物被毀損所減
    少之價額，得以修理費用為估定標準，但以必要者為限，例
    如修理材料以新品換舊品，應予折舊（最高法院77年度第9 
    次民事庭會議決議參照）。又保險人代位被害人請求損害賠
    償時，如其損害額小於保險人已給付之賠償金額，則保險人
    所得代位請求者，應祇以該損害額為限（最高法院65年台上
    字第2908號判例意旨參照）。經查，系爭車輛之修理費用89
    ,597元，係包含鈑金27,075元、塗裝24,026元、零件38,496
    元，已如前述。其中零件部分因係以新品替換舊品，依上開
    說明，自應扣除折舊，至工資及烤漆費用則無折舊問題。依
    行政院所頒「固定資產耐用年數表」及「固定資產折舊率表
    」規定，小客車之耐用年數為5年，依定率遞減法每年折舊
    千分之369。且營利事業所得稅查核準則第95條第6 項規定
    「固定資產提列折舊採用定率遞減法，以1年為計算單位，
    其使用期間未滿1年者，按實際使用之月數相當於全年之比
    例計算之，不滿1月者，以月計」。查系爭車輛為108年4月
    出廠（見豐小卷第27頁系爭車輛行車執照），參照民法第12
    4條規定意旨，推定其出廠日期為108年4月15日，至109年1
    月13日本件事故發生為止，依前揭規定計算，系爭車輛計算
    折舊之使用期間為9月。準此，經扣除系爭車輛使用期間之
    折舊額後，原告得請求之零件費用為27,842元（計算式詳附
    表），再加計鈑金27,075元、塗裝24,026元，是以，本件系
    爭車輛之合理修繕金額合計78,943元（計算式：27,842＋27,
    075＋24,026＝78,943）。此金額低於原告賠付之89,597元，
    依上開說明，原告得代位請求被告給付系爭車輛修理費用損
    害額自應以78,943元為限。
  ㈣再按給付有確定期限者，債務人自期限屆滿時起，負遲延責
    任；給付無確定期限者，債務人於債權人得請求給付時，經
    其催告而未為給付，自受催告時起，負遲延責任。其經債權
    人起訴而送達訴狀，或依督促程序送達支付命令，或為其他
    相類之行為者，與催告有同一之效力，民法第229條第1 項
    、第2 項分別定有明文。又按遲延之債務，以支付金錢為標
    的者，債權人得請求依法定利率計算之遲延利息。但約定利
    率較高者，仍從其約定利率；應付利息之債務，其利率未經
    約定，亦無法律可據者，週年利率為百分之5，民法第233條
    第1項、第203條亦分別明定。查原告對被告之侵權行為損害
    賠償債權，核屬無確定期限之給付，既經原告提起本件民事
    訴訟，且起訴狀繕本於110年9月9日合法送達被告（110年8
    月30日寄存送達，110年9月9日送達生效，送達證書見豐小
    卷第95頁），則原告請求被告自起訴狀繕本送達被告之翌日
    即110年9月10日起至清償日止，按週年利率百分之5計算之
    遲延利息，核無不合，應予准許。
四、綜上所述，原告依上開規定，代位請求被告給付78,943元，
    及自110年9月10日起至清償日止，按年息百分之5計算之利
    息，為有理由，應予准許。逾此部分之請求，則屬無據，應
    予駁回。
五、本件原告勝訴部分，係適用小額訴訟程序而為被告敗訴之判
    決，依民事訴訟法第436 條之20規定，應依職權宣告假執行
    行。 
六、依民事訴訟法第436條之19第1項、第79條規定，本件訴訟費
    用額確定為1,000 元（即原告繳納之第一審裁判費1,000元
    ），應由兩造依其勝敗之比例分擔，命由被告負擔880元，
    餘由原告負擔。
中　　華　　民　　國　　111 　年　　1 　　月　　7 　　日
                     臺灣臺中地方法院臺中簡易庭
                                  法　官　張清洲
附表
-----
折舊時間           金額
第1年折舊值        38,496×0.369×(9/12)=10,654
第1年折舊後價值    38,496-10,654=27,842
以上為正本係照原本作成。
如不服本判決，應於送達後20日內，以判決違背法令為理由，向
本院提出上訴狀並表明上訴理由（上訴理由應表明一、原判決所
違背之法令及其具體內容；二、依訴訟資料可認為原判決有違背
法令之具體事實），如於本判決宣示後送達前提起上訴者，應於
判決送達後20日內補提上訴理由書（須附繕本）。並應繳納上訴
費新臺幣壹仟伍佰元，如未繳納，依民事訴訟法施行法第9 條之
規定，認當事人明知上訴要件有欠缺，逕以裁定駁回其上訴。
中　　華　　民　　國　　111 　年　　1 　　月　　7 　　日
                                  書記官  何惠文